臺灣臺北地方法院刑事判決　　　　　　　97年度訴字第1151號
公　訴　人　臺灣臺北地方法院檢察署檢察官
被　　　告　蔡淵同
指定辯護人　本院公設辯護人沈芳萍
上列被告因違反毒品危害防制條例案件，經檢察官提起公訴（九
十七年度偵字第八五六七號、第八七九二號、第八七九三號、第
八七九六號、第八七九七號、第八七九八號、第八七九九號、第
九六九六號、第一一二一五號、第一一六二八號、第一一九六二
號、第一二０七六號、第一二０七七號、第一二０八五號、九十
七年度毒偵字第一九三七號），本院於民國九十八年三月三十一
日所為判決，就被告如事實欄所示之犯行漏未判決，茲補充判決
如下：
    主  文
蔡淵同共同販賣第二級毒品，處有期徒刑柒年貳月。未扣案販賣
毒品所得新臺幣拾伍萬元與葉俊男連帶沒收，如全部或一部不能
沒收時，以其財產連帶抵償之。
    事  實
一、蔡淵同與葉俊男（由本院另行審理）共同基於意圖營利販賣
    第二級毒品甲基安非他命（下稱甲基安非他命）之犯意聯絡
    ，於民國九十七年三月間某日，由葉俊男委由蔡淵同南下高
    雄，以新臺幣（下同）十五萬元之價格，向真實姓名、年籍
    不詳之成年男子販入甲基安非他命二兩。嗣蔡淵同將所購得
    之二兩甲基安非他命交付予葉俊男後，因葉俊男認品質不良
    ，要求退貨，惟已無從尋得蔡淵同，葉俊男即聯繫林吉浩，
    以十五萬元之價格，將該二兩甲基安非他命販售予林吉浩並
    交付之，林吉浩並於九十七年三月十六日與蔡淵同電話確認
    上開甲基安非他命之價格後，交付十五萬元予葉俊男。
二、案經臺北市政府警察局松山分局報請臺灣臺北地方法院檢察
    署檢察官偵查起訴。
    理  由
壹、證據能力：
    按被告以外之人於審判外之言詞或書面陳述，除法律有規定
    者外，不得作為證據，刑事訴訟法第一百五十九條第一項定
    有明文；復按被告以外之人於偵查中向檢察官所為之陳述，
    除顯有不可信之情況者外，得為證據，同法第一百五十九條
    之一第二項亦有規定；另按被告以外之人於審判外之陳述，
    雖不符前四條之規定，而經當事人於審判程序同意作為證據
    ，法院審酌該言詞陳述或書面陳述作成時之情況，認為適當
    者，亦得為證據；當事人、代理人或辯護人於法院調查證據
    時，知有第一百五十九條第一項不得為證據之情形，而未於
    言詞辯論終結前聲明異議者，視為有前項之同意；同法第一
    百五十九條之五規定甚明。本案據以認定被告蔡淵同犯罪事
    實之證據，除證人林吉浩於九十七年六月十一日檢察官訊問
    時所為之陳述，業經具結且無顯不可信之情形存在，依刑事
    訴訟法第一百五十九條之一第二項規定，自具備證據能力；
    其餘之傳聞證據，因被告、公設辯護人、公訴人於本院言詞
    辯論終結前，均未對於證據能力聲明異議，視為同意上開證
    據具備證據能力；本院審酌該等言詞陳述或書面陳述作成之
    情況，相關陳述人均未曾主張非出於任意性或不正取供，足
    信作成時之情況，應無違法或不當情事，因而認為適當，依
    刑事訴訟法第一百五十九條之五規定，該等言詞陳述或書面
    陳述，均具備證據能力而均得作為證據，合先敘明。
貳、實體部分：
一、證據之認定：
  (一)前揭犯罪事實，業據被告於本院行準備程序、審理時均坦承
    不諱（見本院一００年六月二十七日準備程序筆錄、同年月
    二十八日審判筆錄），核與證人林吉浩於九十七年六月十一
    日檢察官訊問時具結證稱：放在機車裡的毒品，其中有二兩
    是被告交給共同被告葉俊男，葉俊男覺得東西太差，說要賣
    給伊的，被告說是葉俊男叫伊下南部去買回來的，這是在九
    十七年三月中的時候等語（見九十七年度偵字第八七九三號
    卷第八八頁）；於本院九十七年十月十四日審理時證稱：有
    一次葉俊男請被告去向別人買甲基安非他命，買到品質不好
    的甲基安非他命，葉俊男就把品質不好的拿給伊，問伊有沒
    有地方銷售，這次的數量是二兩，時間是在九十七年三月間
    ，葉俊男把毒品拿給伊後，伊就給葉俊男十五萬元，葉俊男
    賣給伊之毒品，就是伊於九十七年五月二十六日為警扣得其
    中二包比較粉狀之甲基安非他命，那二兩甲基安非他命賣不
    掉，後來就被查扣了，伊是先付錢才發現品質不好，後來伊
    有叫買家來試用，但買家都不喜歡都不願意買等語（見本院
    卷第二宗第九二頁反面、第九三頁、第九四頁正反面）相符
    。
  (二)又員警於九十七年五月二十六日在停放於臺北市○○路○段
    三六四巷忠恕社區停車場之重型機車（未懸掛車牌，引擎號
    碼ＡＵＰ─０一一四七六號）內所扣得林吉浩所有之黃色潮
    濕狀晶體七包、白色潮濕狀晶體五包，經送內政部警政署刑
    事警察局以氣相層析質譜分析法、核磁共振分析法鑑定結果
    ，均檢出甲基安非他命成分，此有該局九十七年六月九日刑
    鑑字第０九七００七八八六八號鑑定書一份在卷可證（見本
    院卷第一宗第一一五頁、第一一六頁），益徵被告與葉俊男
    共同販入、葉俊男再販售予林吉浩者，確為第二級毒品甲基
    安非他命無訛。
  (三)此外，林吉浩於九十七年三月二十六日十八時四十七分三十
    五秒許，以其所持用之門號0000000000號行動電
    話，撥打被告所持用之門號0000000000號行動電
    話與之聯繫，通聯內容略以：「Ａ（即林吉浩）：你拿回來
    的那個，現在成哥要我給他錢。我當初你問我要不要，我不
    是跟你說不要。Ｂ（即蔡淵同）：嗯。Ａ：他現在東西不好
    就要我吸收。你把東西拿去退。那個到底是多少錢。Ｂ：二
    個十五萬啊。Ａ：他說他有拿一萬給你。要我拿十六萬。見
    面再講。」（譯文見本院卷第三宗第二八頁）。經提示上開
    譯文予林吉浩確認，其於本院九十七年十月十四日審理時證
    稱：「九十七年三月二十六日的通聯內容中，我是Ａ，我當
    時在葉俊男家裡頭打電話給蔡淵同，之前我就知道蔡淵同要
    下去南部，我說我不要購買安非他命，所以我才會在通聯說
    你當初問我要不要，我不是說不要嗎，他就回答嗯，我才說
    現在東西不好才叫我吸收，我叫蔡淵同要拿去退，我問到底
    那二兩的安非他命金額是多少，蔡淵同就說兩個十五萬，就
    是指二兩安非他命十五萬，我對蔡淵同在電話中說葉俊男說
    有拿一萬元給蔡淵同，要我拿十六萬給葉俊男，但我只有給
    葉俊男十五萬，因為蔡淵同在電話裡頭有跟我確認二兩安非
    他命是十五萬。」等語（見本院卷第二宗第九八頁），而被
    告於同日審理時亦表示：林吉浩所述正確，但伊並無拿到葉
    俊男交付之一萬元等語（見本院卷第二宗第九八頁）。以上
    亦可佐證葉俊男將二兩甲基安非他命販售予林吉浩，林吉浩
    並撥打電話予被告確認該二兩甲基安非他命之價格之事實。
    觀諸上開事證，足徵被告之任意性自白，核與事實相符，堪
    以採信。
  (四)按販賣毒品罪，並不以販入之後復行賣出為構成要件，只須
    以營利為目的將毒品購入或將之賣出，有一於此，其犯罪即
    已完成（最高法院九十五年度臺上字第三五七四號、九十八
    年度臺上字第五五四一號判決意旨參照）。再按意圖營利而
    販入第二級毒品，雖未及賣出，仍依販賣既遂罪論處，但如
    意圖營利而販入第二級毒品後，第一次販賣與他人之行為，
    此乃接續原先販入之犯意而為，不論其行為屬既遂或未遂，
    應認基於單一犯意之接續行為，不能認係基於概括犯意之連
    續二行為，而以連續犯論處（最高法院九十年度臺上字第七
    ０四六號判決意旨參照）。查葉俊男指示被告南下高雄一次
    購買二兩、價值高達十五萬元之甲基安非他命，數量、金額
    均非微少，販入後又因品質不佳，即轉賣予林吉浩要其另覓
    他處銷售，顯見葉俊男指示被告販入甲基安非他命二兩之初
    ，即係欲於販入後再行賣出，而獲取利潤，僅係因販入之毒
    品品質不佳，始於賣出時未提高售價；被告於本院訊問時復
    供稱：伊想葉俊男要伊買甲基安非他命之目的應該是賣人，
    因為伊有在賣（甲基安非他命）等語（見本院一００年六月
    二十七日準備程序筆錄），是被告與葉俊男確係基於營利之
    意思，共同販入二兩甲基安非他命後，又接續販賣毒品予林
    吉浩。
  (五)綜上所述，本件事證明確，被告犯行堪以認定，應依法論科
    。
二、論罪科刑之法律適用：
  (一)核被告所為，係犯毒品危害防制條例第四條第二項販賣第二
    級毒品罪。被告持有毒品之低度行為，應為販賣之高度行為
    所吸收，不另論罪。被告與共同被告葉俊男間，有犯意聯絡
    與行為分擔，應論以共同正犯。
  (二)公設辯護人雖主張：被告於偵查、審理中均自白犯行，應依
    毒品危害防制條例第十七條第二項規定減輕其刑；又被告坦
    承犯行，犯後態度良好，有悛悔之誠，且被告係因智識程度
    不高，為損友所惑，思慮未周，誤罹重典，因有地緣關係始
    受人之託前往高雄地區購買毒品，僅擔任試用毒品、看管購
    毒款項之角色，而非販毒集團重要成員，未實際參與毒品交
    易，亦未有不法獲利，所涉犯罪情節輕微，本案屬情輕法重
    ，爰請求依刑法第五十九條規定酌減其刑等語。惟按犯第四
    條至第八條之罪於偵查及審判中均自白者，減輕其刑，毒品
    危害防制條例第十七條第二項定有明文，是依上開規定，被
    告須於偵查中及審判中均自白犯行，始得適用上開規定減輕
    其刑。雖被告於本院審理中，對於本案犯行自白不諱，惟其
    於九十七年五月一日警詢時，經警提示其與林吉浩前開於九
    十七年三月二十六日之通聯紀錄時，供稱：是林吉浩與高雄
    一名自稱阿宏之男子聯絡好後，林吉浩要伊跟阿凱下高雄找
    阿宏拿安非他命，拿到後便將安非他命交給阿凱等語（見九
    十七年度偵字第九六九號卷第八頁）；於九十七年五月三十
    日檢察官訊問時，針對上開同一通聯紀錄，供稱：伊沒有拿
    什麼東西回來，也沒有說「二個十五萬」云云（見九十七年
    度偵字第八七九二號卷第五八頁）；於偵查中從未坦認受葉
    俊男之託南下高雄販入二兩甲基安非他命之事實，故被告於
    偵查中，既未曾自白犯行，尚與毒品危害防制條例第十七條
    第二項規定之要件有間，自無法援用上開規定予以減輕其刑
    。又按刑法第五十九條之酌量減輕其刑，必於犯罪之情狀，
    在客觀上足以引起一般同情，認為即予宣告法定最低度刑期
    ，猶嫌過重者，始有其適用（最高法院五十一年臺上字第八
    九九號判例意旨參照）。公設辯護人所稱被告上開情狀，係
    屬被告犯罪之動機、目的、被告之智識程度、生活狀況、犯
    罪手段、違反義務之程度、犯罪所生之危險及損害、犯罪後
    之態度等，僅可為法定刑內審酌科刑輕重之標準（刑法第五
    十七條參照），不得據為酌量減輕之理由，被告本案犯行客
    觀上難認有何犯罪情狀可憫恕之處，自無刑法第五十九條之
    適用。從而，公設辯護人上開主張均無可採。
  (三)爰審酌被告明知毒品戕害他人身心健康，竟乃予販賣，嚴重
    損及國民健康、影響社會治安，應予非難，惟其尚能坦承犯
    行，非無悔意，犯後態度良好，且係聽從葉俊男之指示，而
    販入毒品，並非主動形成販毒決意，而販入第二級毒品甲基
    安非他命，是其就本案販賣甲基安非他命之犯行，與販入大
    量毒品後再轉手賣出，欲藉販賣毒品賺取高額不法利益之人
    相較，其惡性較輕，兼衡其品行、智識程度等一切情狀，量
    處如主文所示之刑。未扣案之販賣毒品所得十五萬元，係被
    告與葉俊男共同為本案販賣毒品所得之物，應依毒品危害防
    制條例第十九條第一項規定宣告與葉俊男連帶沒收，如全部
    或一部不能沒收時，應以被告財產連帶抵償之。
據上論斷，應依刑事訴訟法第二百九十九條第一項前段，毒品危
害防制條例第四條第二項、第十九條第一項，刑法第十一條前段
、第二十八條，判決如主文。
本案經檢察官王巧玲到庭執行職務。
中    華    民    國   100    年    7     月    19    日
                    刑事第九庭  審判長法  官  林怡秀
                                      法  官  徐淑芬
                                      法  官  劉素如
上正本證明與原本無異。
如不服本判決應於收受送達後10日內向本院提出上訴書狀，並應
敘述具體理由；其未敘述上訴理由者，應於上訴期間屆滿後20日
內向本院補提理由書（均須按他造當事人之人數附繕本）「切勿
逕送上級法院」。
                                      書記官  陳育君
中    華    民    國   100    年    7     月    19    日
附錄本案論罪法條：
毒品危害防制條例第4 條
製造、運輸、販賣第一級毒品者，處死刑或無期徒刑；處無期徒
刑者，得併科新臺幣2 千萬元以下罰金。
製造、運輸、販賣第二級毒品者，處無期徒刑或7 年以上有期徒
刑，得併科新臺幣1 千萬元以下罰金。
製造、運輸、販賣第三級毒品者，處5 年以上有期徒刑，得併科
新臺幣7 百萬元以下罰金。
製造、運輸、販賣第四級毒品者，處3 年以上10年以下有期徒刑
，得併科新臺幣3 百萬元以下罰金。
製造、運輸、販賣專供製造或施用毒品之器具者，處1 年以上7
年以下有期徒刑，得併科新臺幣1 百萬元以下罰金。
前五項之未遂犯罰之。
毒品危害防制條例第19條
犯第4 條至第9 條、第12條、第13條或第14條第1 項、第2 項之
罪者，其供犯罪所用或因犯罪所得之財物，均沒收之，如全部或
一部不能沒收時，追徵其價額或以其財產抵償之。為保全前項價
額之追徵或以財產抵償，得於必要範圍內扣押其財產。
犯第4 條之罪所使用之水、陸、空交通工具沒收之。